【裁判字號】    92,上易,599
【裁判日期】    920625
【裁判案由】    詐欺等
【裁判全文】
臺灣高等法院臺中分院刑事判決                    九十二年度上易字第五九九號
    上  訴  人
    即 自訴 人  丙○○
    自訴代理人  辛○○
    被      告  丁○○
    被      告  戊○○
    被      告  庚○○
    被      告  乙○○
    被      告  己○○
    被      告  甲○○
右上訴人因被告等詐欺等案件，不服臺灣南投地方法院九十一年度自字第二二號中華
民國九十二年二月十四日第一審判決，提起上訴，本院判決如左：
    主      文
原判決撤銷，發回臺灣南投地方法院。
    理      由
一、自訴意旨略以：乙○○原為哲園股份有限公司負責人，己○○係其配偶，丁○○
    係彼二人之妹婿，庚○○為己○○之子。自訴人於民國八十九年六月二十七日向
    哲園股份有限公司購得坐落南投縣魚池鄉○○段六五四地號土地全部，連同地上
    建物─門牌號碼南投縣魚池鄉○○路一六二之一號「哲園名流會館」、及相關生
    財器具，包括供「哲園名流會館」對外連絡之中華電信股份有限公司00000
    0000號（自訴狀原載為000000000號，嗣經更正為0000000
    000號）電話，並於簽約之同時，由原哲園股份有限公司將其對上開房地之事
    實上占有及動產生財器具交付自訴人，由自訴人取得經營權；嗣己○○、乙○○
    因見自訴人經營漸有起色，亟思毀約取回上開房地，三番兩次由庚○○帶大隊人
    馬表示要接收房地，為自訴人所拒而無法得逞，竟勾串丁○○，由丁○○以債權
    人身分向臺灣南投地方法院民事執行處具狀聲請將上開房地付強制管理，並由渠
    出任管理人，經臺灣南投地方法院於九十一年二月二十日命付強制管理，並選任
    丁○○為管理人，詎丁○○竟於翌日（二十一日）偕同債務人代表、庚○○、及
    其他不知名人士多人到哲園名流會館，以強暴方式將自訴人之員工逐出會館，強
    行接管旅館營業（此部分業據自訴人另案提出告訴），經自訴人向執行法院陳情
    及聲明異議，執行法院乃於九十一年三月十九日撤銷強制管理命令，並當庭送達
    於丁○○，但丁○○與庚○○、己○○、乙○○、戊○○等人竟共同基於犯意聯
    絡及行為分擔，先將上開000000000號電話遷移至南投縣魚池鄉○○村
    ○○街八號丁○○所經營之富群豪旅館，嗣又遷移至同村德化街九十八號之甲○○名下，擅自代表「哲園名流會館」對外營業，由戊○○負責接聽電話，繼由庚○○、乙○○以「哲園會館」名義在彰化商業銀行埔里分行開立0000000
    000000號帳戶，接受不知情之客戶預訂「哲園名流會館」房間，要求客戶
    將定金匯入上開彰化商業銀行埔里分行帳戶（金額共計二十三萬三千二百六十元
    ，詳如自訴狀附件「訂金明細」所載），供渠等提領花用，因認乙○○、己○○
    、丁○○、庚○○、戊○○、甲○○等人有侵占、詐欺、背信等罪嫌。
二、按犯罪之被害人得提起自訴，刑事訴訟法第三百十九條第一項前段定有明文。本
    件自訴人丙○○自訴被告丁○○、戊○○、庚○○、乙○○、己○○、甲○○等
    人涉犯侵占、詐欺、背信等罪嫌，依自訴人提出之買賣契約書所載，契約之雙方
    當事人為「哲園股份有限公司乙○○（甲方）」與「丙○○（乙方）」，買賣標
    的物為「甲方原有之南投縣日月潭哲園名流會館全部之土地、建物及所有生財器
    具，：：：」，有買賣契約書影本附於原審卷可稽，上開000000000號
    電話，自屬「哲園股份有限公司乙○○」與「丙○○」在該買賣契約書中所訂買
    賣標的物之範圍，原審認自訴人並非本件犯罪之直接被害人，依法不得提起自訴
    ，尚有未洽，自訴人上訴意旨執以指摘原判決不當，非無理由，本院應將原判決
    撤銷發回臺灣南投地方法院，並不經言詞辯論為之。
三、據上論斷，應依刑事訴訟法第三百六十九條第一項後段、第三百七十二條、第三
    百六十四條、第三百四十三條，判決如主文。
中      華      民      國      九十二     年     六      月   二十五   日
                                臺灣高等法院臺中分院刑事第十庭
                                      審判長法  官  林  照  明
                                            法  官  王      銘
                                            法  官  蔡  名  曜
右正本證明與原本無異。
不得上訴。
                                            書記官    錫  彬
中      華      民      國      九十二     年     七      月     一     日
            Ｒ


司法院資訊處製作；財團法人民間司法改革基金會備份。
